臺灣高雄地方法院交通事件裁定　　　　96年度交聲字第1430號
原處分機關　高雄市政府交通局
異　議　人　甲○○
上列受處分人因違反道路交通管理處罰條例案件，對於高雄市政
府交通局中華民國96年11月9 日所為之處分（原處分案號：高市
交裁字第裁32-B00000000號）聲明異議，本院裁定如下：
    主  文
異議駁回。
    理  由
一、異議意旨略以：受處分人即異議人甲○○（下稱異議人）所
    有車牌號碼YQ-0723 號自用小客車1 輛，於民國96年9 月11
    日上午10時40分許停放於高雄市○○區○○路2 號住處門口
    無故遭拖吊，由於該停放車輛處旁之正義路1 號蓋在正義路
    中央，正義路路面縮減成正義路3 巷，形成一死路空地，附
    近住戶均利用該空地停車，停車並未妨礙交通，亦未影響交
    通安全，且市府交通單位亦未在現場劃製有任何紅黃線等禁
    止停車之警告標線，員警卻對現場環境認知錯誤，而以未緊
    靠道路右側停車為由加以拖吊，其拖吊行為顯屬不當，爰聲
    明異議，請求撤銷原處分等語。
二、按汽車停車時應依車輛順行方向緊靠道路右側，但單行道應
    緊靠路邊停車，其右側前後輪胎外側距離緣石或路面邊緣不
    得逾40公分，在單行道左側停車時，比照辦理，道路交通安
    全規則第112 條第2 項定有明文。次按汽車駕駛人停車時，
    有不緊靠道路右側之情形者，處新臺幣（下同）600 以上、
    1200元以下罰鍰；第1 項情形，交通勤務警察、依法令執行
    交通稽查任務人員或交通助理人員，應責令汽車駕駛人將車
    移置適當處所；如汽車駕駛人不予移置或不在車內時，得由
    該交通勤務警察、依法令執行交通稽查任務人員或交通助理
    人員為之，道路交通管理處罰條例第56條第1 項第6 款、第
    3 項規定甚明。復按道路交通管理處罰條例所稱之「道路」
    ，係指公路、街道、巷衖、廣場、騎樓、走廊或其他供公眾
    通行之地方，該條例第3 條第1 款亦有明文規定。另違反道
    路交通管理處罰條例第12條至第68條之行為，由公路主管機
    關處罰之；前項處罰於裁決前，應給予違規行為人陳述之機
    會；道路交通管理處罰條例所定罰鍰之處罰，行為人接獲違
    反道路交通管理事件通知單後，不服舉發事實者，應於15日
    內，向處罰機關陳述意見；其不依通知所定期限前往指定處
    所聽候裁決，且未依規定期限繳納罰鍰結案或向處罰機關陳
    述意見者，處罰機關得逕行裁決之，道路交通管理處罰條例
    第8 條第1 項第1 款、第2 項及第9 條第1 項後段則有明確
    規定。
三、經查：
  (一)原處分於96年11月12日送達異議人高雄市○○區○○路2 號
    住處，由異議人本人簽收，有裁決書及送達回執各1 紙附卷
    可憑（本院卷第7 、8 頁）。異議人於法定期間內即同年11
    月29 日 向原處分機關聲明異議，本件異議程式上合法，先
    予敘明。
  (二)本件異議人所有之車牌號碼YQ-0723 號自用小客車於96 年9
    月11日上午10時40分許，在高雄市○○區○○路8 號處，被
    認定有「不僅靠道路右側停車」之違規事實，有高雄市政府
    警察局高市警刑字第B00000000 號舉發違反道路交通管理事
    件通知單1 紙、照片4 張附卷可參（本院卷第14、15頁），
    另證人即本件舉發警員龔明祥亦到庭具結證稱：「正義路是
    雙向車道，到10巷之後兩邊就有如上開現場圖所繪之建築物
    ，而正前方即是正義1 號之建築物，面對正義1 號的右手邊
    道路路面則縮減成正義路3 巷，而正義路3 巷的寬度只可容
    納一個車身，無法會車。」、「依照道路安全規則112 條第
    2 項規定，道路沒有劃分紅、黃線的話，車輛必須緊靠道路
    右側停放，距離路面邊緣不得逾40公分，本件異議人的車輛
    應停放在正義路1 號靠右之順行方向即上開現場圖面正義1
    號前，車頭朝西之方向停放。」、「取締時因有別輛車子會
    影響到正義路8 號進出車輛之通行，所以8 號的住戶報案，
    我們到現場時，除了處理該輛影響8 號出入之車輛外，也一
    視同仁的將仍在現場停放的車輛加以取締拖吊。」等語（本
    院卷第21、22頁）。是本件異議人所有之上開車輛確有不依
    規定停車之違規事實，應可認定。
  (三)至異議意旨指摘舉發現場之正義路1 號係蓋在正義路中央，
    而正義路路面在該處已縮減成正義路3 巷，當地已形成一死
    路空地，並非道路等情，且提出現場圖1 份附卷供參（本院
    卷第6 頁）。然本件異議人所有之上開車輛經舉發被拖吊之
    現場，縱因正義路之路面縮減，形成L 型之空地，但仍可供
    車輛及公眾通行，且依據道路交通管理處罰條例第3 條第1
    款規定，所謂之「道路」，並不限於公路、街道或巷弄，即
    令係可供公眾通行之廣場或空地，亦在其列。是以，異議人
    指稱其車輛被拖吊之地點非屬道路，經核尚非成理。
  (四)本件異議人停放車輛之處所既屬供公眾通行之道路，縱如異
    議人所辯係屬L 型空地，仍應受道路交通管理處罰條例及其
    他交通法規之規範，惟其車輛停放時輪胎外側距離道路緣石
    超過40公分以上而未緊靠路邊，既足以對於交通秩序產生影
    響，即與道路交通管理處罰條例第56條第1 項第6 款之規定
    有違，自應予以處罰。異議人辯稱該處所為一死路廣場，且
    正義路1 號前方平日皆停放機車，而無法緊靠路邊停車云云
    ，尚不足作為解免其違規責任之理由。是本件事證明確，異
    議人前開違規行為，堪以認定。
四、綜上所述，異議人所有上開車輛確有不緊靠道路右側停車之
    違規行為，從而原處分機關依道路交通管理處罰條例第56條
    第1 項第6 款、處理細則第44條第1 項暨基準表之規定，裁
    處車輛所有人即異議人罰鍰900 元，核無違誤，本件異議為
    無理由，自應將其異議駁回。
據上論斷，應依道路交通案件處理辦法第19條，裁定如主文。
中　　華　　民　　國　　96　　年　　12　　月　　28　　日
                      交通法庭  法　官  葉文博
以上正本證明與原本無異。
如不服本裁定應於送達後5 日內向本院提出抗告狀。
中　　華　　民　　國　　96　　年　　12　　月　　28　　日
                                書記官  李柏親
